【裁判字號】    97,易,538
【裁判日期】    970729
【裁判案由】    竊盜等
【裁判全文】
臺灣屏東地方法院刑事判決               97年度易字第538號
公  訴  人  臺灣屏東地方法院檢察署檢察官
被      告  乙○○
                    現於臺灣屏東看守所
            丙○○
上列被告因竊盜等案件，經檢察官提起公訴（97年度偵字第2555
號），本院判決如下：
    主  文
乙○○攜帶兇器竊盜，處有期徒刑柒月，扣案之老虎鉗壹支、扳
手貳支，沒收。又攜帶兇器竊盜，處有期徒刑柒月，扣案之老虎
鉗壹支、扳手貳支，沒收。又攜帶兇器竊盜，處有期徒刑柒月，
扣案之老虎鉗壹支、扳手肆支，沒收。應執行有期徒刑壹年陸月
，扣案之老虎鉗壹支、扳手肆支，沒收。
丙○○無罪。
    事  實
一、乙○○意圖為自己不法之所有，基於竊盜犯意，分別為下述
    行為：
  (一)於民國97年4 月12日上午12時許，攜帶客觀上足以對人之生
    命、身體造成危害可供兇器使用之老虎鉗1 支與扳手2 支，
    騎乘機車前往屏東縣竹田鄉○○段236768地號養殖場，持上
    開兇器竊取丁○○所有之抽水馬達1 個，得手後將竊得之馬
    達，載往丙○○所經營址設屏東市○○路177 巷26號榮盛五
    金企業行，將上述馬達以新臺幣（下同）950 元之代價出售
    予不知情之丙○○。
  (二)於97年4 月13日下午1 時許，攜帶可供兇器使用之老虎鉗1
    支與扳手2 支，騎乘機車前往屏東縣竹田鄉○○段2579地號
    養殖場，持上開兇器竊取甲○○所有之抽水馬達1 個得手。
  (三)於97年4 月14日10時15分許，攜帶可供兇器使用之老虎鉗1
    支與扳手4 支，騎乘機車前往屏東縣竹田鄉○○段236768地
    號養殖場，持上開兇器竊取丁○○所有之馬達1 個，得手後
    尚未離開上址，即為李兆銀發覺後報警處理而查獲，並扣得
    馬達1 個（已發還丁○○）、老虎鉗1 支及扳手4 支。
二、案經甲○○訴由屏東縣政府警察局潮州分局報告台灣屏東地
    方法院檢察署檢察官偵查起訴。
    理  由
壹、程序及證據能力：
一、按被告以外之人（含證人、鑑定人、告訴人、被害人、共同
    被告等）於審判外之陳述雖不符刑事訴訟法第159 條之1 至
    之4 等4 條之規定，而經當事人於審判程序同意作為證據，
    法院審酌該言詞陳述或書面陳述作成時之情況，認為適當者
    ，亦得為證據，刑事訴訟法第159 條之5 第1 項定有明文。
    其立法意旨在於傳聞證據未經當事人之反對詰問予以核實，
    原則上先予排除，惟若當事人已放棄反對詰問權，於審判程
    序中表明同意該等傳聞證據可作為證據；基於尊重當事人對
    傳聞證據之處分權，並充實證據資料以利真實發見，強化言
    詞辯論功能，使訴訟程序得以順暢進行，上開傳聞證據亦均
    具有證據能力。公訴意旨就被告乙○○部分，以同案被告丙○○、證人丁○○、甲○○、李兆銀於警詢中之陳述為其證
    據，除經被告於本院審理時同意採為證據，依其製作係警員
    在日常辦公所在之警局內依法詢問，並以全程錄音方式擔保
    過程之正當性，詢畢並由受詢人審視記載內容後簽名以示與
    所述意旨相符，不當製作之可能性極低，應認為有證據能力
    。另公訴意旨就被告丙○○部分，以同案被告乙○○於警詢
    中之證述為證據，亦經被告丙○○於本院審理時同意採為證
    據，且無不當取供之情形，應認為有證據能力。
貳、有罪部分：
一、上開犯罪事實，業據被告乙○○於本院審理時坦承不諱，核
    與證人丁○○、甲○○、李兆銀及同案被告丙○○於警詢、
    偵查中及本院審理時證述之情節大致相符，此外並有扣案之
    老虎鉗1 支及扳手4 支、扣押物品目錄表、贓物認領保管單
    、收受物品、舊貨、五金廢料或廢棄物登記表及數位輸出列
    印查獲照片9 張為證，本件事證明確，被告乙○○犯行應可
    認定。
二、按刑法第321 條第1 項第3 款之攜帶兇器竊盜罪，係以行為
    人攜帶兇器竊盜為其加重條件，此所謂兇器，其種類並無限
    制，凡客觀上足對人之生命、身體、安全構成威脅，具有危
    險性之兇器均屬之，且祇須行竊時攜帶此種具有危險性之兇
    器為已足，並不以攜帶之初有行兇之意圖為必要，最高法院
    79年臺上字第5253號著有判例。查被告持乙○○持以行竊老
    虎鉗1 支及扳手4 支，均屬金屬製品，質地堅硬，若持以攻
    擊人，應足以成傷，足見該工具足以殺傷人之生命、身體，
    為具有危險性之兇器，符合刑法第321 條第1 項第3 款之兇
    器要件。核被告乙○○所為，均係犯刑法第321 條第1 項第
    3 款攜帶兇器竊盜罪。被告李秀連所犯上開三罪，犯意各別
    ，行為互異，應予分論併罰。茲審酌被告乙○○係國中畢業
    ，有警卷受詢問人資料欄可稽，智識程度非高，又被告曾有
    違反麻醉藥品管理條例案件，有上開臺灣高等法院被告前案
    紀錄表可稽，素行非佳，其正值青壯，不思以己力獲財物，
    竟圖不勞而獲，而以竊盜方式為之，且毫不尊重他人財產權
    ，自應受相當之刑事非難等一切情狀，分別量處如主文所示
    之刑，並定其應執行之刑。扣案之老虎鉗壹支、扳手肆支，
    為被告所有，且供其竊盜所用，業據其供明在卷，依刑法第
    38條第1 項第2 款應予沒收。
、無罪部分：
一、公訴意旨另以：被告丙○○為榮盛五金企業行之負責人，從
    事廢棄物資源回收業。其於97年4 月13日下午某時，在屏東
    市○○路177 巷26號榮盛五金企業行，明知乙○○所販賣之
    馬達係贓物（即乙○○於同日下午1 時許，在屏東縣竹田鄉
    ○○段2579地號養殖場所竊取之物），仍基於故買贓物之犯
    意，以950 元之價格，向乙○○購買上述馬達。嗣為警循線
    查獲。因認被告丙○○另犯刑法第349 條第2 項之故買贓物
    罪等語。
二、按犯罪事實應依證據認定之，無證據不得認定犯罪事實；又
    不能證明被告犯罪或其行為不罰者，應諭知無罪之判決，刑
    事訴訟法第154 條第2 項第301 條第1 項分別定有明文。
    次按犯罪事實應依證據認定之，所謂證據，須適於為被告犯
    罪事實之證明者，始得採為斷罪資料。」、「認定犯罪事實
    所憑之證據，雖不以直接證據為限，間接證據亦包括在內；
    然而無論直接或間接證據，其為訴訟上之證明，須於通常一
    般之人均不致有所懷疑，而得確信其為真實之程度者，始得
    據為有罪之認定；又認定不利於被告之事實，須依積極證據
    ，苟積極證據不足為不利於被告事實之認定時，即應為有利
    於被告之認定，更不必有何有利之證據，此有最高法院53年
    度台上字第2750號、76年度台上字第4986號、30年度上字第
    816 號判例可供參酌。況刑事訴訟法第161 條已於91年2 月
    8 日修正公布，其第1 項規定：檢察官就被告犯罪事實，應
    負舉證責任，並指出證明之方法。因此，檢察官對於起訴之
    犯罪事實，應負提出證據及說服之實質舉證責任。倘其所提
    出之證據，不足為被告有罪之積極證明，或其指出證明之方
    法，無從說服法院以形成被告有罪之心證，基於無罪推定之
    原則，自應為被告無罪判決之諭知，最高法院92年度台上字
    第128 號判例亦明揭此旨。準此，刑事訴訟制度受「倘有懷
    疑，則從被告之利益為解釋」、「被告應被推定為無罪」原
    則所支配，故得為訴訟上證明者，無論為直接或間接證據，
    須客觀上於吾人一般社會生活經驗均不致有所懷疑，而達於
    確信之程度者，且除認定被告犯罪之外，無從本於同一事證
    為其他有利於被告之合理推斷，始可以之為不利之認定，倘
    其證明尚未達於確信之程度，而有合理可疑存在時，即難據
    為被告有罪之認定。
三、本件公訴人認被告丙○○涉犯刑法第349 條第2 項之故買贓
    物罪嫌，無非係以(一)同案被告乙○○之證述；(二)證人甲○○
    於警詢中之證述；(三)收受物品、舊貨、五金廢料或廢棄物登
    記表等為證。訊據被告丙○○否認有檢察官起訴之事實，辯
    稱：我並沒有向被告乙○○收購其第二次所偷竊之抽水馬達
    ，我收購的東西都有登記等語。
四、經查：
  (一)同案被告乙○○雖然於警詢、偵察中及本院審理時證稱：其
    有將第二次所竊取之抽水馬達賣給被告烘清田，惟其對於販
    賣該顆抽水馬達之售價，先於警詢及偵查中證稱，二次均賣
    得950 元，嗣於本院準備程序中，被告丙○○稱其所購得乙○○所售之抽水馬達1 顆，係以1000元購入，但因乙○○前
    曾欠其油錢50元，故於扣除後，僅給證人950 元等語後，證
    人乙○○隨即附和改稱，抽水馬達之價款確係1000元，但因
    扣除欠款後，僅得950 元等語，經檢察官質以既然第一次所
    得價款以扣除欠款50元，第二次所得即應為1000元，為何仍
    稱係950 元，證人乙○○經檢察官質問之後，即改稱因秤重
    結果應得款項為980 元，但因被告經查為湊整數，所以給付
    1000元等語，但再經本院提醒其前曾證稱係得款950 元後，
    又隨即改稱確係得款950 元，被告未曾給其1000元之價金等
    語，前後顯見證人乙○○所述有所矛盾；再者，證人乙○○
    對於曾賣幾次東西給被告丙○○一事，先於偵查中證稱：其
    共賣2 次東西給被告，第一次係與姊姊一同前往賣合法取得
    之電線，第二次才是賣本案竊得之馬達等語（見偵查卷第15
    頁），嗣於本院審理中經檢察官詰問後，又改稱應該一共是
    三次，前後顯有矛盾，故若證人乙○○果有第二次出售抽水
    馬達與被告，理應明確記得出售之經過，而不可能為如上所
    述之矛盾證詞，是被告是否有收購第二顆抽水馬達，顯有可
    疑。
  (二)證人甲○○於警詢中之證述，至多僅能證明其所有之抽水馬
    達被被告乙○○竊取，並不足以證明被告確實有檢察官所指
    故買贓物之犯行。
  (三)檢察官所提出之由被告丙○○所制作之收受物品、舊貨、五
    金廢料或廢棄物登記表，則係被告丙○○用以記載其所收購
    物品之文件資料，上開資料雖然並未記載被告丙○○有收受
    被告乙○○第二次所竊取之抽水馬達，但此有可能係因被告
    丙○○實際上並未收購該抽水馬達，而未記載於上開登記表
    上，故上開登記表並不足以推論被告丙○○係為隱瞞其故買
    贓物之犯行而刻意漏未記載。且若被告果係明知或已懷疑證
    人乙○○所出售之抽水馬達為贓物，當無理由於4 月12日仍
    將第一次之購買記錄登載於登記表上，卻於無任何突發狀況
    之情形下，於隔日（4 月13日）即不將第二次之購買記錄登
    載於登記表上，再者，依證人乙○○所證，其兩次所出售之
    金額均相同，衡情若被告第一次收購時不知為贓物，第二次
    已明知或懷疑為贓物，並因而刻意不將之登載於登記表上，
    則其所承擔之風險已不同，收購之價格是否仍會相同，亦非
    無疑。
  (四)綜上所述，證人乙○○所為之上開證詞，既然有可疑之處，
    且檢察官所提之其他證據，亦無法證明被告丙○○確有收購
    系爭抽水馬達，則本院自難僅憑證人乙○○上開可疑之證詞
    而認定被告丙○○有收購系爭抽水馬達，此外，復查無其他
    積極證據足資證明被告丙○○確有故買贓物之犯行，故被告
    丙○○此部分之犯行自屬不能證明。揆諸首揭法律條文及判
    例說明，自應諭知被告丙○○無罪之判決。
肆、據上論斷，應依刑事訴訟法第229 條第1 項前段、第301 條
    ，刑法第321 條第1 項第3 款、第51條第5 款、第38條第1
    項第2 款，判決如主文。
中    華    民    國    97    年    7     月    29    日
                  刑事第四庭    審判長法  官  莊鎮遠
                                      法  官  王以齊
                                      法  官  王炳人
以上正本證明與原本無異。
如不服本判決應於收受本判決送達後十日內向本院提出上訴書狀，
其未敘述上訴理由者，並得於提起上訴後十日內向本院補提理由
書狀（均須按他造當事人之人數附繕本）「切勿逕送上級法院」
中    華    民    國    97    年    7     月    31    日
                                      書記官  潘豐益
附錄本判決論罪科刑法條全文
中華民國刑法第321條第1項第3款
（加重竊盜罪）
犯竊盜罪而有左列情形之一者，處六月以上、五年以下有期徒
刑：
一、於夜間侵入住宅或有人居住之建築物、船艦或隱匿其內而犯
    之者。
二、毀越門扇、牆垣或其他安全設備而犯之者。
三、攜帶兇器而犯之者。
四、結夥三人以上而犯之者。
五、乘火災、水災或其他災害之際而犯之者。
六、在車站或埠頭而犯之者。
前項之未遂犯罰之。


司法院資訊處製作；財團法人民間司法改革基金會備份。
